臺灣屏東地方法院民事裁定　　　　　　110年度簡聲抗字第5號
抗　告　人　陳敏雄　


相　對　人　劉詩芸　
上列當事人間聲請停止執行事件，抗告人對於民國110 年9 月24
日本院屏東簡易庭110 年度屏簡聲字第24號裁定提起抗告，本院
裁定如下：
    主  文
抗告駁回。
抗告程序費用新臺幣壹仟元由抗告人負擔。
    理  由
一、抗告意旨略以：相對人前以本院109 年度簡上字第101 號和
    解筆錄為執行名義向本院聲請強制執行，命抗告人應將坐落
    屏東縣○○鄉○○地段000 地號土地如上開和解筆錄附圖所
    示編號A1、面積208.43平方公尺上之地上物（下稱系爭建物
    ）除去，並將土地（下稱系爭土地）返還予相對人，經本院
    以110 年度司執字第11256 號排除侵害強制執行事件受理在
    案。惟依民法第826 條之1 規定、最高法院48年台上字第10
    65號判例及釋字第349 號解釋意旨，認為系爭土地既係由相
    對人繼受韓有為而取得，自應承受其前手轉讓時之狀態，且
    系爭建物因屬合法建物，故有使用其坐落土地之合法權源，
    該當有消滅或妨礙債權人請求之事由發生。為此，爰提起抗
    告，請求廢棄原裁定，並請准供擔保停止執行等語。
二、強制執行程序開始後，除法律另有規定外，不停止執行；有
    回復原狀之聲請，或提起再審或異議之訴，或對於和解為繼
    續審判之請求，或提起宣告調解無效之訴、撤銷調解之訴，
    或對於許可強制執行之裁定提起抗告時，法院因必要情形或
    依聲請定相當並確實之擔保，得為停止強制執行之裁定，強
    制執行法第18條定有明文。為免執行程序長期延宕，有損債
    權人之權益，強制執行法第18條第1 項規定明示以不停止執
    行為原則；而同條第2 項所以例外規定得停止執行，係因回
    復原狀等訴訟如果勝訴確定，據以強制執行之執行名義將失
    其效力，為避免債務人或第三人發生難以回復之損害，故於
    受訴法院認有必要時，得裁定停止執行。倘受訴法院認無必
    要，僅因債務人或第三人聲明願供擔保，亦須裁定停止執行
    ，無異許可債務人或第三人僅憑一己之意思，即可達到停止
    執行之目的，不僅與該條所定原則上不停止執行之立法意旨
    有違，且無法防止債務人或第三人濫行訴訟以拖延執行。是
    應認縱債務人聲明願供擔保，仍須受訴法院認有必要者，始
    得裁定停止執行。又所謂必要情形，由法院依職權裁量定之
    ，法院為此決定時，應就強制執行法第18條第2 項所列訴訟
    在法律上是否不合法、當事人不適格、顯無理由，以及如不
    停止執行，將來是否難於回復執行前之狀態，及倘予停止執
    行，是否無法防止債務人濫行訴訟以拖延執行，致債權人之
    權利無法迅速實現等各種情形予以斟酌，以資平衡兼顧債務
    人及債權人雙方之利益。於債務人聲明願供擔保時，亦然。
    非謂債務人以提起強制執行法第18條第2 項所列訴訟為由，
    且聲明願供擔保而聲請停止強制執行程序時，法院須一律予
    以准許。
三、經查：
  ㈠兩造間請求排除侵害事件，於民國109 年10月7 日，以本院
    109 年度簡上字第101 號成立和解，其內容略以：「一、上
    訴人願於民國110 年3 月3 日前，將坐落屏東縣○○鄉○○
    地段000 地號土地如附圖所示編號A1部分面積208.43平方公
    尺上之地上物除去，將土地返還被上訴人。……」。嗣抗告
    人屆期未履行前揭內容，經相對人以該和解筆錄為執行名義
    聲請強制執行，由本院以110 年度司執字第11256 號排除侵
    害強制執行事件受理在案。而抗告人則以其提起債務人異議
    之訴，經本院以110 年度屏簡字第459 號訴訟繫屬為由，聲
    請停止執行，然本院以110 年度屏簡聲字第24號裁定駁回抗
    告人供擔保停止執行等情，業經本院調閱上開訴訟及執行卷
    宗查明無訛，堪認屬實。
  ㈡執行名義成立後，如有消滅或妨礙債權人請求之事由發生，
    債務人得於強制執行程序終結前，向執行法院對債權人提起
    異議之訴，強制執行法第14條第1 項前段定有明文。所謂消
    滅債權人請求之事由，係指足以使執行名義之請求權及執行
    力消滅之原因事實。例如：清償、提存、抵銷、免除、混同
    、債權讓與、債務承擔、更改、消滅時效完成、解除條件成
    就、契約解除或撤銷、另訂和解契約，或其他類此之情形；
    所稱妨礙債權人請求之事由，則係指依執行名義所命之給付
    ，罹於不能行使之障礙而言，例如債權人同意延期清償、債
    務人行使同時履行抗辯權等。而本件抗告人於執行名義成立
    後方提出屏東縣政府110 年1 月13日屏府城管字第11001768
    600 號函及同年5 月13日屏府城管字第11015709400 號函，
    表示系爭建物如前揭和解筆錄之附圖所示編號A1、面積範圍
    208.43平方公尺之地上物，應係實施區域計晝地區建築管理
    辦法（66年1 月19日公布）施行前合法擁有之建物，據此推
    論系爭建物為合法建物，故有使用其坐落土地之合法權源，
    且系爭土地既係由相對人繼受韓有為而取得，自應承受其前
    手轉讓時之狀態，原訴訟上和解之內容實有爭議，遂提起本
    案訴訟等情。惟觀其上開主張似屬民事訴訟法第380 條第 2
    項所定，和解有無效或得撤銷之原因者，當事人得請求繼續
    審判之情形，而非清償、提存、抵銷、免除、混同、債權讓
    與、債務承擔、更改、消滅時效完成、解除條件成就、契約
    解除或撤銷、另訂和解契約、債權人同意延期清償、債務人
    行使同時履行抗辯權或類此情形，俱難認執行名義成立後，
    有消滅或妨礙債權人請求之事由發生，應與債務人異議之訴
    無涉。是抗告人據此提起債務人異議之訴，顯無理由，原審
    以無從判斷有何消滅或妨礙相對人請求之事由發生，而駁回
    抗告人所為本件停止執行之聲請，於法並無不合。抗告意旨
    猶執前詞，指摘原裁定不當，求予廢棄，為無理由，應予駁
    回。至抗告人雖提出民法第826 條之1 規定、最高法院48年
    台上字第1065號判例及釋字第349 號解釋詳為闡述，然系爭
    土地並非共有，是否仍有其適用餘地非無疑義，併此敘明。
據上論結，依非訟事件法第46條、第21條第2 項、第24條第1 項
，民事訴訟法第495 條之1 第1 項、第449 條第1 項、第95條、
第78條，裁定如主文。
中    華    民    國   110    年    11    月    22    日
                  民事第三庭  審判長法  官  陳怡先
　
                                    法  官  林政斌
　
                                    法  官  劉子健
正本係照原本作成。
本裁定不得再抗告。
中    華    民    國   110    年    11    月    22    日
                                    書記官  賀燕花